【裁判字號】    99,小上,1
【裁判日期】    990205
【裁判案由】    清償債務
【裁判全文】
臺灣臺東地方法院民事判決               99年度小上字第1號
上  訴  人  甲○○
被  上訴人  莎士比亞文化事業股份有限公司
法定代理人  乙○○
上列當事人間請求清償債務事件，上訴人對於民國98年11月18日
本院98年度東小字第224 號第一審判決提起上訴，本院判決如下
：
    主  文
上訴駁回。
第二審訴訟費用新臺幣壹仟伍佰元由上訴人負擔。
    事實及理由
壹、程序方面
    按民事訴訟法第475條第1項之規定，於小額事件之上訴程序
    準用之；民事訴訟法第436條之32第2項定有明文。本院審酌
    此部分規定於民國88年02月03日修正之後至今，均無變動；
    而「第三審法院，應於上訴聲明之範圍內調查之。第三審法
    院調查第二審判決有無違背法令，不受上訴理由之拘束。」
    為民事訴訟法第475 條第1項及第2項於上開修正時所對應之
    規定內容；嗣民事訴訟法第475條復於92年2月7日，基於「
    一、提起第三審上訴，應於上訴狀內表明上訴理由，而上訴
    理由之表明，依第四百七十條第二項規定，須表明原判決所
    違背之法令及其具體內容，與依訴訟資料合於該違背法令之
    具體事實，以為第三審法院審理之依據。故第三審法院原則
    上亦應於上訴聲明之範圍內，依上訴理由調查原判決有無違
    背法令，爰修正原條文。二、第三審法院於該審級應依職權
    調查之事項，本不待當事人指摘，法官即應依職權加以調查
    。又第三審為法律審，具有統一法令見解之職責，故原判決
    違背法令，如涉及有統一法令見解之必要者，縱令當事人未
    加指摘，第三審法院亦得審理，爰修正原條文第二項規定，
    改列為但書。」之立法理由，修正為「第三審法院應於上訴
    聲明之範圍內，依上訴理由調查之。但法院應依職權調查之
    事項，或有統一法令見解之必要者，不在此限。」等情，認
    民事訴訟法第436條之32第2項之規定，雖未配合民事訴訟法
    第475 條併於92年2月7日修正之，但其準用之法律效果並無
    二致。換言之，小額程序之第二審法院仍應於上訴聲明之範
    圍內，依上訴理由調查之。
貳、實體方面
一、被上訴人起訴主張：上訴人於95年9月6日向其訂購書籍至98
    年8 月29日為止，約定價金新臺幣（下同）31,320元，分為
    36期給付之，每期所應給付之價金為870 元；詎料上訴人僅
    僅繳納18期之價金，於97年3月30日及4月30日連續2 期未為
    清償迄今，嗣經被上訴人屢次催討，上訴人始以收到書籍冊
    數僅有40本為由拒絕付款；然被上訴人實際已寄送87本書，
    並可協助補足書籍，茲因上訴人未能告知究竟已收受之書籍
    冊數為何，以致被上訴人無法補寄，爰依買賣契約之法律關
    係，請求上訴人清償債務等語。
二、上訴人則以：渠向被上訴人訂購書籍後，被上訴人未能依約
    按時寄送，致渠收受書籍冊數不足等語，資為抗辯。嗣因原
    審判決上訴人一部敗訴，上訴人不服而提起本件上訴，並補
    陳：被上訴人未能依約寄送書籍「再現臺灣」，已經損害渠
    之權益，故渠要求被上訴人不要補送未足書籍冊數，且渠無
    義務補足價金等語。
三、本院得心證之理由
  (一)按買受人對於出賣人，有交付約定價金及受領標的物之義務
    ；民法第367條定有明文。
  (二)兩造於95年9月6日訂立契約，約定分期方式給付價金，且上
    訴人分期付款如有遲延之給付，應盡先抵充最先屆清償期者
    ，如有連續二期給付之遲延，而遲付之價額已達總價5分之1
    者視為全部到期；上訴人業已支付18期價金，惟渠應給付而
    未給付之剩餘價金為15,660元等情，業經原審認定綦詳。原
    審據以判決被上訴人應於上訴人寄送書籍「再現臺灣」第39
    冊至第87冊後，給付被上訴人15,660元及自97年8 月26日起
    至清償日止按年息5%計算之利息，核無不合。上訴人固以被
    上訴人未能依約寄送書籍「再現臺灣」，已經損害渠之權益
    ，故渠要求被上訴人不要補送未足書籍冊數，且渠無義務補
    足價金等語為由，提起本件上訴。惟揆前揭法律規定，上訴
    人對於被上訴人本有交付約定價金及受領標的物之義務；縱
    上訴人依法可得主張某項法定或約定之權利，甚且拋棄受領
    標的物之權利，仍非當然即可單方面拒絕給付約定價金。上
    訴人徒以上開情詞指摘原審判決有所未恰，進而提起本件上
    訴，為無理由，應予駁回。
四、據上論結，本件上訴為無理由，依民事訴訟法第78條、第43
    6條之29、第436條之32、第449條，判決如主文。
中    華    民    國    99    年    2     月    5     日
                  民事庭審判長法  官  李芳南
                              法  官  楊憶忠
                              法  官  陳谷鴻
本判決不得上訴。
以上正本證明與原本無異。
中    華    民    國    99    年    2     月    5     日
                              書記官  張俊良


司法院資訊處製作；財團法人民間司法改革基金會備份。
